【裁判字號】    96,交聲,327
【裁判日期】    970408
【裁判案由】    聲明異議
【裁判全文】
臺灣嘉義地方法院交通事件裁定
原處分機關  交通部公路總局嘉義區監理所嘉義市監理站
異  議  人
即受處分人  甲○○
上列異議人即受處分人因違反道路交通管理處罰條例案件，對於
原處分機關即交通部公路總局嘉義區監理所嘉義市監理站中華民
國九十六年十二月十九日所為之處分（嘉監義裁字第裁７６－Ｌ
00000000號裁決書）聲明異議，本院裁定如下：
    主  文
原處分撤銷。
甲○○汽車駕駛人，駕駛汽車行車速度，超過規定之最高時速六
十公里以上，處罰鍰新臺幣壹萬伍仟元，並吊扣車牌號碼０７７
０－ＱＵ號自小客車車牌參個月。
    理  由
一、原處分意旨略以：異議人即受處分人甲○○於民國九十六年
    十月二十四日下午二時二十八分許，駕駛車牌號碼０７７０
    －ＱＵ號自小客車，沿嘉義市○○路由西往東方向（即往嘉
    義市區）行駛，行經嘉義市○○路一二二五附一號處速限為
    時速五十公里之路段，以時速一一四公里超速行駛，經原舉
    發單位嘉義市警察局（交通隊）以雷達測速照相而逕行舉發
    ，因認異議人「駕駛人行車速度超過規定之最高時速六十公
    里以上」，違反道路交通管理處罰條例第四十三條第一項第
    二款之規定，而依同條第四款規定裁決吊扣該汽車牌照三個
    月。異議人異議意旨，詳如附件聲明異議狀所載。
二、按汽車駕駛人，駕駛汽車有下列情形之一者，處新臺幣六千
    元以上二萬四千元以下罰鍰，並當場禁止其駕駛：．．．二
    、行車速度，超過規定之最高時速六十公里以上。汽車駕駛
    人有第一項第一款、第二款或前項行為者，並吊扣該汽車牌
    照三個月，道路交通管理處罰條例第四十三條第一項第二款
    、第三項分別定有明文。
三、經查，異議人確於九十六年十月二十四日下午二時二十八分
    許，駕駛車牌號碼０７７０－ＱＵ號自小客車，沿嘉義市○
    ○路由西往東方向（即往嘉義市區）行駛，行經嘉義市○○
    路一二二五附一號處速限為時速五十公里之路段，以時速一
    一四公里超速行駛，經原舉發單位嘉義市警察局（交通隊）
    以雷達測速照相而逕行舉發，嗣經原處分機關即交通部公路
    總局嘉義區監理所嘉義市監理站九十六年十二月十九日嘉監
    義裁字第裁７６－Ｌ00000000號裁決書以異議人「
    駕駛人行車速度超過規定之最高時速六十公里以上」，違反
    道路交通管理處罰條例第四十三條第一項第二款之規定，而
    依同條第四款規定裁決吊扣該汽車牌照三個月等事實，業據
    本院依職權調閱前開裁決案全卷及原舉發機關採證照片一幀
    附卷可稽，且為異議人所不爭，是異議人於上揭時地確實以
    時速一一四公里超速行駛無訛。
四、至異議人雖以當日係為載送其父親就醫而超速行駛云云置辯
    ，惟查：
（一）異議人最初向原處分機關提出之異議意旨，係以其當日超
      速係因欲載送其父親「往」台南國立成功大學醫學院附設
      醫院（下稱成大醫院）接受化療，始於行經北港路時超速
      行駛云云；嗣經原處分機關向原舉發機關查證，原舉發機
      關回覆原處分機關稱：本件係舉發異議人駕車沿北港路往
      嘉義市區方向行駛，異議人所述其係駕車前往台南途中（
      離開市區方向）遭舉發，顯與舉發事實為相反方向等語，
      足見異議人最初異議意旨與事實不符，非可採信。
（二）嗣異議人向本院提出之異議意旨雖改稱，係因其駕車載送
      其父親前往台南成大醫院途中，因其父親突然身體不適，
      於車上出現嘔吐、大便失禁現象，其不忍見其父親痛苦，
      始於上（嘉義）交流道前迴轉，擬先送其父親至嘉義基督
      教醫院進行緊急處置，始於北港路往市區方向超速行駛，
      進入市區後，待其父親身體不適情況稍有改善，乃於九十
      六年十月二十四日十五時許將其父親速往台南成大醫院云
      云。經查，異議人之父張正雄因大腸直腸癌，於九十六年
      十月二十四日至成大醫院住院，接受化學治療，於九十六
      年十月二十六日出院，該次住院目的為接受４６至４８小
      時的連續化療等情，固有異議人提出之成大醫院診斷證明
      書一紙附卷可參，惟查，案外人張正雄於九十六年十月二
      十四日係由家屬陪伴（按：根據成大醫院回覆，印象中係
      由張正雄之妻）入院治療之情，有成大醫院病患診療摘錄
      表一件附卷可稽，是異議人辯稱其載送其父親前往成大醫
      院就醫云云，應與事實不符。
（三）本件異議人之違規（經拍照舉發）時間為九十六年十月二
      十四日下午二時二十八分之事實，業據前述，異議人雖辯
      稱當時係載送其父準備就醫云云，但查，案外人張正雄係
      於九十六年十月二十四日上午十時十分許入院接受治療之
      情，除有前揭成大醫院病患診療摘錄表一件在卷可查外，
      並據本院再次以電話向成大醫院病歷室負責人郭智揚查證
      屬實，有公務電話紀錄一件附卷可憑，足見異議人所辯其
      駕車超速違規係為載送其父就醫云云，顯與事實有違，不
      足採信。
（四）參以案外人該次入院係為接受４６至４８小時連續化療之
      情，業如前述，而案外人張正雄係於同年月二十六日出院
      ，亦如前述，衡諸經驗法則，一般醫院有關病患之入出院
      手續，除有特殊原因外，多於早上辦理入出院程序，案外
      人張正雄既於九十六年十月二十六日（早上）出院，則回
      溯４６至４８小時（連續化療時間），即為九十六年十月
      二十四日早上無誤，與前揭成大醫院之病患診療摘錄表之
      記載及本院公務電話查證之事實均屬相符，從而可認案外
      人張正雄顯不可能如異議人所辯遲至九十六年十月二十四
      日下午三時以後始入院，益徵異議人所辯其係因載送其父
      就醫始超速違規云云，顯係卸責之詞，無從採信。
五、綜上所述，異議人駕駛汽車超速行駛超過六十公里以上，原
    處分機關依據道路交通管理處罰條例第四十三條第四項規定
    ，裁決應吊扣異議人上開汽車牌照三個月，固非無見。惟查
    ，駕駛人行車速度超過規定之最高時速六十公里以上者，除
    應依道路交通管理處罰條例第四十三條第四項規定吊扣該汽
    車牌照三個月外，並應科處新臺幣六千元以上二萬四千元以
    下罰鍰，同條例第四十三條第一項第二款亦有明文。原處分
    機關於裁決書之處罰主文欄僅記載吊扣汽車牌照三個月，即
    難認為允洽。本件異議人之異議雖無理由，惟原處分既有不
    當，自應由本院將原處分撤銷，仍以異議人有違反道路交通
    管理處罰條例第四十三條第一項第二款規定之違規行為，科
    處異議人即受處分人罰鍰新臺幣一萬五千元，並吊扣車牌號
    碼０７７０－ＱＵ號自小客車汽車牌照三個月，如主文第二
    項所示，以資適法。
據上論斷，應依道路交通管理處罰條例第八十七條第二項、道路
交通案件處理辦法第二十條前段，裁定如主文。
中    華    民    國    97    年    4     月    8     日
                     交通法庭   法  官   許兆慶
上列正本證明與原本無異。
如不服本裁定，應於裁定送達後5日內向本院提出抗告狀（應附
繕本）。
中    華    民    國    97    年    4     月    8     日
                                書記官   林金福


司法院資訊處製作；財團法人民間司法改革基金會備份。
